臺灣臺中地方法院小額民事判決
110年度沙小字第749號
原      告  旺旺友聯產物保險股份有限公司


法定代理人  劉自明  
訴訟代理人  凃福仁  
            林語彤  
            胡綵麟  
被      告  練錫明  
上列當事人間請求損害賠償事件，經本院於民國110年11月10日
言詞辯論終結，判決如下：
    主      文
被告應給付原告新臺幣貳萬柒仟參佰零陸元，及自民國一一○年
七月二十日起至清償日止，按週年利率百分之五計算之利息。
原告其餘之訴駁回。
訴訟費用新臺幣壹仟元，其中新臺幣伍佰柒拾元由被告負擔，其
餘新臺幣肆佰參拾元由原告負擔。
本判決原告勝訴部分得假執行。但被告如以新臺幣貳萬柒仟參佰
零陸元為原告預供擔保後，得免為假執行。
    事實及理由
壹、程序方面：
    被告經合法通知，未於言詞辯論期日到場，核無民事訴訟法
    第386條各款所列情形，爰依原告聲請，由其一造辯論而為
    判決。
貳、實體方面：
一、原告主張：（一）被告於民國108年7月18日18時40分許駕駛
    車牌號碼0000-00號自用小客車，沿臺中市清水區港都路，
    由西往東方向直行，行經在臺中市○○區○○路○○○路○○號誌交
    岔路口時，因疏未注意少線道車應暫停讓多線道車先行，即
    貿然進入上開交岔路口，適有原告所承保之訴外人洪美涔所
    有並駕駛車牌號碼000-0000號自用小客車（下稱系爭車輛）
    沿臺中市清水區八德路2段中間快車道，由南往北方向直行
    ，行經上開交岔路口，兩車因而發生碰撞，致系爭車輛受損
    ，經送修支出修理費用新臺幣（下同）68,340元（包含工資
    9,036元、烤漆費用12,474元、零件費用46,830元），原告
    已依保險契約賠付完畢，爰依保險法第53條及民法第184條
    、第191條之2規定提起本件訴訟。（二）訴外人洪美涔駕駛
    系爭車輛，其行車速度為時速60公里，已超速駕駛，其應負
    肇事責任比例為百分之30，被告應負肇事責任比例為百分之
    70，即7成維修費用計47,838元等語。並聲明：被告應給付
    原告47,838元及自起訴狀繕本送達被告之翌日（即110年7月
    20日）起至清償日止，按週年利率百分之5計算之利息。
二、被告未於言詞辯論期日到場，亦未提出書狀作何聲明或陳述
    以供本院審酌。
三、本院之判斷：
（一）原告主張上開事實，業據其提出與所述相符之行車執照、
      車損照片、估價單、汽車險理賠計算書、賠償給付同意書
      、電子發票證明聯、保單查詢、賠案付款明細查詢、臺中
      市政府警察局道路交通事故當事人登記聯單、道路交通事
      故現場圖、初步分析研判表等影本為證，且經本院依職權
      向臺中市政府警察局清水分局調閱本件交通事故調查卷宗
      核閱屬實，而被告經合法通知，未於言詞辯論期日到場，
      亦未提出書狀作何聲明或陳述以供審酌，本院依調查證據
      之結果，堪信原告之主張為真正。
（二）按汽車行至無號誌之交岔路口，少線道車應暫停讓多線道
      車先行，道路交通安全規則第102條第1項第2款定有明文
      。查被告駕車自應注意上開規定，而被告駕駛車牌號碼
　　　0000-00號自用小客車，於前揭時間，行經上開無號誌交
      岔路口時，因疏未注意少線道車應暫停讓多線道車先行，
      即貿然進入上開交岔路口，適有訴外人洪美涔駕駛系爭車
      輛沿臺中市清水區八德路2段中間快車道行經上開交岔路
      口，兩車因而發生碰撞，被告確有過失至明。
（三）復按因故意或過失，不法侵害他人之權利者，負損害賠償
      責任；汽車、機車或其他非依軌道行駛之動力車輛，在使
      用中加損害於他人者，駕駛人應賠償因此所受之損害，民
      法第184條第1項前段、第191條之2前段分別定有明文。又
      按被保險人因保險人應負保險責任之損失發生，而對於第
      三人有損失賠償請求權者，保險人得於給付賠償金額後，
      代位行使被保險人對於第三人之請求權。但其所請求之數
      額，以不逾賠償金額為限，保險法第53條第1項亦有明定
      。查原告主張其承保系爭車輛因本件交通事故受損，經送
      修支出修理費用68,340元（包含工資9,036元、烤漆費用1
      2,474元、零件費用46,830元），其已依保險契約賠付完
      畢等情，業據其提出與所述相符之行車執照、車損照片、
      估價單、汽車險理賠計算書、賠償給付同意書、電子發票
      證明聯、保單查詢、賠案付款明細查詢等影本為證，自堪
      信為真實，足認被告之過失行為與系爭車輛受損間，具有
      相當因果關係，被告應負侵權行為之損害賠償責任，而原
      告既已依保險契約給付被保險人即訴外人洪美涔賠償金額
      ，自得依保險法第53條規定，代位行使訴外人洪美涔對被
      告之侵權行為損害賠償請求權。
（四）又按不法毀損他人之物者，應向被害人賠償其物因毀損所
      減少之價額，民法第196條定有明文。而所謂請求賠償物
      被毀損所減少之價額，得以修復費用為估定標準，但以必
      要者為限，例如修理材料以新品換舊品，應予折舊（參見
      最高法院77年度第9次民事庭會議決議）。查系爭車輛經
      送修支出修理費用68,340元，包含工資9,036元、烤漆費
      用12,474元、零件費用46,830元等情已如前述，其中零件
      部分係以新品替換舊品，自應扣除折舊部分。且依行政院
      所頒「固定資產耐用年數表」及「固定資產折舊率表」之
      規定，小客車之耐用年數為5年，及依定率遞減法每年折
      舊千分之369，以及依卷附系爭車輛之行車執照記載出廠
      時間為106年6月，迄至108年7月18日本件交通事故發生日
      止，其使用期間為2年1月又4日（參照民法第124條規定意
      旨推定出廠日期為15日，及依民法第121條第2項前段規定
      期間不以月之始日起算者，以最後之月與起算日相當日之
      前1日為期間之末日，以及依「營利事業所得稅查核準則
      」第95條第6項規定「固定資產提列折舊採用定率遞減法
      ，以1年為計算單位，其使用期間未滿1年者，按實際使用
      之月數相當於全年之比例計算之，不滿1月者，以月計」
      ），準此，以系爭車輛之使用期間2年2月計算，並扣除折
      舊額後，原告得請求零件費用為17,499元（計算式：第1
      年折舊額：46830×0.369＝17280.27，00000000000＝29550
      ，第2年折舊額：29550×0.369＝10903.95，00000000000＝1
      8646，第3年折舊額：18646×0.369×2/12＝1146.72，00000
      －0000＝17499，小數點以下四捨五入），再加計工資9,036
      元及烤漆費用12,474元，是以，系爭車輛之修復必要費用
      合計39,009元。
（五）另依道路交通安全規則第93條第1項第1款規定：「行車速
      度，依速限標誌或標線之規定，無速限標誌或標線者，應
      依下列規定：一、行車時速不得超過五十公里。但在設有
      快慢車道分隔線之慢車道，時速不得超過四十公里，未劃
      設車道線、行車分向線或分向限制線之道路，時速不得超
      過三十公里。」又按損害之發生或擴大，被害人與有過失
      者，法院得減輕賠償金額，或免除之。重大之損害原因，
      為債務人所不及知，而被害人不預促其注意或怠於避免或
      減少損害者，為與有過失。前2項之規定，於被害人之代
      理人或使用人與有過失者，準用之，民法第217條定有明
      文，其立法目的在於平衡被害人與加害人之賠償責任，即
      於被害人本身或其代理人或使用人對於損害之發生或擴大
      與有過失時，由法院斟酌情形，減輕或免除加害人之賠償
      金額，以免失諸過苛。因之不論加害人之行為係故意或過
      失，僅須被害人或其代理人或使用人就損害之發生或擴大
      ，有應負責之事由，不問其係出於故意或過失，基於衡平
      原則及誠實信用原則，即有該法條所定過失相抵原則之適
      用（最高法院93年度臺上字第1899號民事裁判意旨參照）
      。又查，依卷附道路交通事故談話紀錄表記載訴外人洪美
      涔陳稱其肇事時行車速率約時速60公里等語，可見訴外人
      洪美涔於本件交通事故發生時已超速駕駛，其就本件損害
      之發生亦有過失甚明，原告依保險法第53條規定，代位行
      使訴外人洪美涔對被告之侵權行為損害賠償請求權，揆諸
      前揭說明，對於訴外人洪美涔就損害之發生亦有過失乙節
      ，自有過失相抵原則之適用。經本院審酌雙方肇事原因、
      過失情節及程度等一切情狀，認被告就本件損害之發生應
      負百分之70之過失責任，訴外人洪美涔本件損害之發生應
      負百分之30之過失責任，是以，本院依上開情節，減輕被
      告百分之30之賠償金額。綜上以析，原告所得請求損害賠
      償金額計27,306元（計算式：39009元×70%＝27306.3，小
      數點以下四捨五入）。　　　　　　
（六）另按給付有確定期限者，債務人自期限屆滿時起，負遲延
      責任；給付無確定期限者，債務人於債權人得請求給付時
      ，經其催告而未為給付，自受催告時起，負遲延責任。其
      經債權人起訴而送達訴狀，或依督促程序送達支付命令，
      或為其他相類之行為者，與催告有同一之效力，民法第22
      9條第1項、第2項分別定有明文。又按遲延之債務，以支
      付金錢為標的者，債權人得請求依法定利率計算之遲延利
      息。但約定利率較高者，仍從其約定利率；應付利息之債
      務，其利率未經約定，亦無法律可據者，週年利率為百分
      之5，民法第233條第1項、第203條亦分別明定。查本件原
      告對被告之侵權行為損害賠償債權，核屬無確定期限之給
      付，既經原告提起本件民事訴訟，且起訴狀繕本業於110
      年7月19日合法送達被告，有送達證書在卷可佐，則被告
      迄未給付，應負遲延責任，是以，原告請求自起訴狀繕本
      送達被告之翌日即110年7月20日起至清償日止，按週年利
      率百分之5計算之法定遲延利息，核無不合，應予准許。
（七）從而，原告依據保險代位及侵權行為之法律關係，請求被
      告給付27,306元及自起訴狀繕本送達被告之翌日（即110
      年7月20日）起至清償日止，按週年利率百分之5計算之利
      息，為有理由，應予准許，至逾此部分之請求，則屬無據
      ，應予駁回。
四、本件原告勝訴部分，依民事訴訟法第436條之20規定，應依
    職權宣告假執行。另依民事訴訟法第436條之23、第436條、
    第392條第2項規定，依職權酌定相當之擔保金額，宣告被告
    預供擔保而免為假執行。
五、本件依民事訴訟法第79條、第436條之19條第1項規定，確定
    其訴訟費用額為第一審裁判費1,000元，應由被告負擔100分
    之57即570元，其餘100分之43即430元則由原告負擔。
中    華    民    國   110    年    12    月    15    日
                  沙鹿簡易庭  法  官  賴秀雯
以上正本係照原本作成。
如不服本判決，應於送達後20日內，以判決違背法令為理由，向
本院提出上訴狀並表明上訴理由（上訴理由應表明一、原判決所
違背之法令及其具體內容；二、依訴訟資料可認為原判決有違背
法令之具體事實），如於本判決宣示後送達前提起上訴者，應於
判決送達後20日內補提上訴理由書（須附繕本）。如委任律師提
起上訴者，應一併繳納上訴審裁判費。
中    華    民    國   110    年    12    月    15    日
                              書記官  陳任鈞